臺灣嘉義地方法院刑事判決　　　　　　　 96年度訴字第149號
公　訴　人　臺灣嘉義地方法院檢察署檢察官
被　　　告　乙○○
指定辯護人　戴雅韻律師
被　　　告　甲○○
　　　　　　　　　　（另案在臺灣嘉義監獄鹿草分監執行）
指定辯護人　本院公設辯護人　丙○○
上列被告等因違反毒品危害防制條例案件，經檢察官提起公訴（
95年度偵字第8684、8685號），本院判決如下：
    主  文
乙○○、甲○○共同販賣第一級毒品，均累犯，各處有期徒刑拾
陸年。共同販賣海洛因所得新臺幣壹萬伍仟參佰元連帶沒收，如
全部或一部不能沒收，以其財產抵償之。
    事  實
一、
  (一)乙○○前於民國83年間，因違反肅清煙毒條例案件，經臺灣
    板橋地方法院83年度訴字第268號判決判處有期徒刑3年2月
    ，臺灣高等法院83年度上訴字第5984號判決上訴駁回確定；
    復於86年間因違反肅清煙毒條例案件，經臺灣板橋地方法院
    86年度訴字第440號判決判處有期徒刑3年8月確定，上開罪
    刑接續執行，嗣於89年4月26日縮短刑期假釋出監，迨92 年
    5月28日期滿，未經撤銷假釋，其未執行之刑，以已執行論
    。甲○○前於93年間因違反毒品危害防制條例案件，經本院
    以93年度訴字第347號判處有期徒刑7月確定，於94年8月4日
    執行完畢。
  (二)乙○○、甲○○均明知海洛因為毒品危害防制條例第2條第2
    項第1款所管制之第1級毒品，依法不得持有及販賣，為圖營
    利，竟共同基於販賣海洛因之反覆、延續概括犯意聯絡，於
    95年6月至10月期間，共同利用0000000000號行動電話作為
    對外聯絡販賣海洛因之工具，以每次售價新臺幣（下同）40
    0元至1,000元不等之價格，於附表所示地點販售予侯秀霞、
    陳嘉宏、林寶順、黃海勇、柯吟昌、李有勢等人，共計得款
    15,300元。嗣於95年12月4日經警持本院核發之搜索票分別
    在其等前揭各該住所，扣得乙○○所有海洛因淨重0.65公克
    、注射針筒6支、斜削吸管1支、密封袋13個、現金6,700元
    、0000000000號行動電話1支；及扣得甲○○所有000000000
    0號行動電話1支、現金6,600元，循線查獲。
二、案經嘉義縣警察局移送臺灣嘉義地方法院檢察署檢察官偵查
    起訴。
    理  由
一、訊據被告乙○○、甲○○對於上揭事實坦承不諱，並與證人
    即向其等購入海洛因施用之侯秀霞、陳嘉宏、林寶順、黃海
    勇、柯吟昌、李有勢等證述情節大致相符，且有臺灣嘉義地
    方法院檢察署通訊監察書、嘉義縣警察局執行通訊監察譯文
    表、通聯調閱查詢單、指認犯罪嫌疑人紀錄表等件在卷可稽
    。衡以海洛因屬違禁物，無論持有、販賣均將遭刑罰之制裁
    ，亦因此而物稀價昂，被告亦均供稱販售海洛因，目的在於
    賺取購毒之成本等語，是被告2人前開販賣海洛行為意在賺
    取販入與售出之價差，獲取利潤以供其等購毒施用，顯有營
    利意圖。又依被告2人一致陳述之販賣海洛因方式，其等雖
    各自購入毒品，然係利用同1支行動電話，對外與有意購毒
    者接洽，夥同從事販賣毒品海洛因之行為，進而完成交易，
    渠2人對於販賣第1級毒品海洛因顯有犯意之聯絡及行為分擔
    。是本件事證明確，被告2人犯行足堪認定，應予依法論科
    。
二、核被告2人所為，均係犯毒品危害防制條例第4條第1項之販
    賣第1級毒品罪。次按刑事法若干犯罪行為態樣，本質上原
    具有反覆、延續實行之特徵，立法時既予特別歸類，定為犯
    罪構成要件之行為要素，則行為人基於概括之犯意，在密切
    接近之一定時、地持續實行之複次行為，倘依社會通念，於
    客觀上認為符合1個反覆、延續性之行為觀念者，於刑法評
    價上，即應僅成立1罪。學理上所稱「集合犯」之職業性、
    營業性或收集性等具有重複特質之犯罪均屬之，例如經營、
    從事業務、收集、販賣、製造、散布等行為概念者（最高法
    院95年度臺上字第1079號、第3937號、第4686號刑事判決意
    旨參照）。本件被告2人於95年6月至10月期間內，密集以相
    同方式販售第1級毒品海洛因，而具有反覆、延續實行之特
    徵，從而在行為概念上縱有多次之舉措，仍應評價認係包括
    1罪之集合犯行為，應論以1罪。被告2人就上開犯行有犯意
    聯絡及行為分擔，應論以共同正犯。其等持有第1級毒品後
    進而販賣，其持有之低度行為，應為販賣之高度行為所吸收
    ，不另論持有第1級毒品罪。
三、審酌事項及沒收：
  (一)按犯毒品危害防制條例第4條第1項之販賣第1級毒品之罪，
    不分犯罪情節輕重，概處以法定刑死刑或無期徒刑，難免輕
    重失衡，倘有情輕法重情形，於裁判時自得適用刑法第59條
    酌量減輕其刑，此參諸司法院釋字第263號關於擄人勒贖刑
    度是否過於嚴苛之解釋自明。被告2人雖有前述販賣毒品之
    犯行，然其等本身即有施用毒品海洛因之習性，有臺灣高等
    法院被告前案紀錄表可按，其等因施用毒品而知悉購毒管道
    ，當屬常情，而其等所販售海洛因之對象雖有6人，然各次
    販售毒品之金額、數量尚屬微量，所得有限，本院綜合被告
    2人之惡行與犯罪情節，認處以法定最低本刑無期徒刑，仍
    有情輕法重之感，堪認其等犯罪情狀尚堪憫恕，爰均依刑法
    第59條之規定減輕其刑。
  (二)爰審酌被告2人皆係國中畢業之智識程度，均有施用毒品犯
    罪之前科，其等明知毒品煙癮危害之烈，而販賣行為乃煙毒
    禍害之源，流毒所及非僅多數人之生命、身體受戕害，且社
    會、國家之法益亦不能免，卻仍販賣第1級毒品，為害甚鉅
    ；兼衡其2人皆因自身施用毒品罹患愛滋病，及犯罪後於本
    院審理時尚知坦承犯行之犯後態度等一切情狀，各量處如主
    文所示之刑。
  (三)販賣海洛因所得部分：
  (1)依95年9月至10月期間通訊監察譯文所示：被告與侯秀霞曾
    於95年9月9日、同年月13日、15日、26日、95年10月2日聯
    絡海洛因交易。被告與陳嘉宏曾於95年9月8日、同年月11日
    、12日、14日、15日、17日、25日、26日聯絡海洛因交易。
    被告與林寶順曾於95年9月6日、同年月7日聯絡海洛因交易
    。被告與黃海勇曾於95年9月25日（2次）、同年月27日、95
    年10月1日聯絡海洛因交易。被告與柯吟昌曾於95年9月6日
    、同年月13日、15日、17日、26日（2次）聯絡海洛因交易
    。被告與李有勢曾於95年9月6日（2次）、同年月7日、8日
    （2 次）、14日、28日聯絡海洛因交易。
  (2)依購毒者之證述，侯秀霞證稱購買海洛因5次，每次400元（
    見95年度聲拘字第392號偵查卷第59、61頁）；陳嘉宏證稱
    不記得購買海洛因之次數，每次交易金額400至450元（見同
    上卷第55頁）；林寶順證稱購買海洛因3次，每次500元（見
    95年度偵字第8684號偵查卷第23頁、31頁）；黃海勇證稱購
    買海洛因約4至5次，每次1,000元（見同上卷第39頁）；柯
    吟昌證稱購買海洛因4至6次，每次500元（見同上卷第63、
    65頁）；李有勢證稱上開通訊譯文中有2、3次實際並未交易
    ，其餘每次購買海洛因500元（見同上卷第59至60頁）。
  (3)被告2人坦承販售海洛因予侯秀霞5次、陳嘉宏7次、林寶順3
    至4次、黃海勇5次、柯吟昌6次、李有勢2至3次，及每次交
    易金額各如附表所示等事實。
  (4)依被告2人、證人所述，及前揭通訊監察資料，就被告2人販
    售海洛因次數及金額作對被告2人最有利認定，應認被告2人
    販售次數及金額詳如附表所示；依該附表所列被告2人共同
    販賣毒品所得共計15,300元，應依毒品危害防制條例第19條
    第1項規定沒收並連帶之，如全部或一部不能沒收時，以其
    財產抵償之。
  (四)經警於95年12月4日搜索扣案海洛因淨重0.65公克，據被告
    乙○○稱係供其自身施用之毒品，且與本判決認定被告販賣
    海洛因之期間相隔1月有餘，無從認定與被告本案犯罪事實
    相關，爰不予沒收銷燬。扣案之注射針筒6支、斜削吸管1支
    、密封袋13個、現金6,700元、0000000000號行動電話1支，
    及00 00000000號行動電話1支、現金6,600元，據被告供稱
    均與本案販賣海洛因犯行無關，復查無資料足證係供本案犯
    罪所用之物，爰不予宣告沒收，附此敘明。
據上論斷，應依刑事訴訟法第299條第1項前段，毒品危害防制條
例第4條第1項、第19條第1項，刑法第11條、第28條、第47條第
1項、第59條，判決如主文。
本案經檢察官邱美英到庭執行職務
中　　華　　民　　國　　96　　年　　3 　　月　　28　　日
                  刑事第四庭審判長法　官  蔡憲德
                                  法  官  吳育霖
                                  法  官  鄧晴馨
上列正本證明與原本無異。
如不服本判決，應於判決送達後10日內向本院提出上訴狀（應附
繕本）。告訴人或被害人如對於本判決不服者，應具備理由請求
檢察官上訴，其上訴期間之計算係以檢察官收受判決正本之日期
為準。
中　　華　　民　　國　　96　　年　　4 　　月　　 2　　日
                                  書記官  黃子祝
附錄本案論罪科刑法條：
附表：
毒品危害防制條例第4條第1項
製造、運輸、販賣第一級毒品者，處死刑或無期徒刑；處無期徒
刑者，得併科新臺幣1千萬元以下罰金。
┌──┬────┬───────┬──────────┬─────────┬────────────┐
│編號│販毒對象│販賣次數（次）│販賣單價（新臺幣）  │販毒所得（新臺幣）│販賣地點                │
├──┼────┼───────┼──────────┼─────────┼────────────┤
│1   │侯秀霞  │5             │400                 │2,000             │嘉義縣六腳鄉溪厝村大廟旁│
├──┼────┼───────┼──────────┼─────────┼────────────┤
│2   │陳嘉宏  │7             │400                 │2,800             │同上村大廟旁小路        │
├──┼────┼───────┼──────────┼─────────┼────────────┤
│3   │林寶順  │3             │500                 │1,500             │同上村某產業道路        │
├──┼────┼───────┼──────────┼─────────┼────────────┤
│4   │黃海勇  │5             │1,000               │5,000             │同上鄉○○○○路        │
├──┼────┼───────┼──────────┼─────────┼────────────┤
│5   │柯吟昌  │6             │500                 │3,000             │同上村某路旁            │
├──┼────┼───────┼──────────┼─────────┼────────────┤
│6   │李有勢  │2             │500                 │1,000             │同上鄉占富厝某處        │
├──┼────┴───────┴──────────┴─────────┴────────────┤
│合計│15,300元                                                                                    │
└──┴──────────────────────────────────────────────┘
